【裁判字號】    95,台上,1718
【裁判日期】    950406
【裁判案由】    違反毒品危害防制條例
【裁判全文】
最高法院刑事判決            九十五年度台上字第一七一八號
    上  訴  人  甲○○
                        1之1.
                丙○○
                        號（另案在台灣台中監獄執行中）
                乙○○
                        （另案在台灣台中監獄執行中）
    上 列 一人
    選任辯護人  陳沆河律師
上列上訴人等因違反毒品危害防制條例案件，經台灣高等法院台
中分院中華民國九十五年一月四日第二審判決（九十四年度上重
訴字第四六號，起訴案號：台灣台中地方法院檢察署九十四年度
偵字第五三０二、五三０三、五三０四、五三０五、七０九三、
七一四七號），提起上訴，本院判決如下：
    主  文
原判決撤銷，發回台灣高等法院台中分院。
    理  由
本件原判決認定：(一)、上訴人乙○○明知海洛因係第一級毒品，
且係管制進口之物品，竟與鄧朝鴻（另案由檢察官偵查通緝中）
、王家珞（綽號「小劉」）、綽號「金龍」等不詳姓名之成年男
子，為牟私利，決自香港地區以將毒品綁在身上夾帶闖關方式，
運輸管制物品第一級毒品海洛因來台，而共同基於運輸及私運第
一級毒品海洛因進口之犯意聯絡，遂由乙○○出面於民國九十四
年三月初某日，化名「小陳」透過張瑞煌（業經檢察官不起訴處
分）認識劉耀羲（已判刑確定）、上訴人甲○○二人，對該二人
告以可提供前往香港來回機票及食宿等相關費用，並以新台幣（
下同）五萬元之代價，約定由劉耀羲、甲○○前往香港地區以夾
帶闖關方式，運輸管制物品進口。劉耀羲、甲○○應允後，由鄧
朝鴻出資，乙○○即收取辦理護照所需之甲○○相關文件及劉耀
羲之護照影本，交台中市聯誠旅行社不知情之人員，代為申辦甲
○○之護照、香港簽證及購買中華航空股份有限公司（下稱中華
航空公司）ＣＩ六一三班次機票，及代為申辦劉耀羲之香港簽證
，辦妥出、入國境所需文件後，於九十四年三月十七日晚上某時
，乙○○即駕駛箱型車前往嘉義搭載劉耀羲、甲○○及張瑞煌前
往台中市麗晶酒店住宿，翌日（十八日）上午再由乙○○駕車搭
載劉耀羲、甲○○及張瑞煌前往桃園中正國際機場，途中交付劉
耀羲門號0000000000號行動電話一支（用戶名稱：QU
AN THI HANG 九十三年九月五日起租用開通），並在台中市某店
辦理門號0000000000號行動電話一支（用戶名稱：甲
○○，九十四年三月十八日租用開通）交付甲○○使用，甲○○
並攜帶其自己持用之0000000000號行動電話一支（中
華電信門號），作為與乙○○及前往香港後與在香港接應之王家
珞聯絡使用，至桃園中正國際機場，由乙○○各交付港幣二千餘
元予劉耀羲、甲○○充在香港花費之用，為避免查緝，並要求劉
耀羲、甲○○搭乘不同航次之班機前往香港。甲○○即於當日下
午二時十分許，搭乘中華航空公司ＣＩ六一三號班次班機前往香
港；劉耀羲則於同日下午三時許，搭乘中華航空公司ＣＸ五六五
班次班機前往香港；二人抵達香港後，即由王家珞安排進住香港
晶華酒店第一０三二號房，並付清住宿費用後，二人即在香港地
區旅遊。同年三月二十日下午，王家珞即攜帶第一級毒品海洛因
各四包，至劉耀羲、甲○○住宿房間，要求二人以將第一級毒品
海洛因以膠帶、紗布綑綁、黏貼在身上之方式夾帶第一級毒品海
洛因走私回台，斯時劉耀羲、甲○○已知欲運輸走私回台灣地區
之管制物品係第一級毒品海洛因，因當時已身處香港地區，為求
迅速回台，竟與乙○○、鄧朝鴻、王家珞、「金龍」等人共同基
於運輸及私運第一級毒品海洛因進口之犯意聯絡，由王家珞將毒
品海洛因四包（淨重一一一七點八三公克、空包裝重六八七點二
０公克、純度百分之九二點七八、純質淨重一０三七點一二公克
）以膠帶、紗布分別綑綁在劉耀羲之後背、左、右小腿；將另四
包毒品海洛因（淨重一二四五點四七公克、空包裝重七七七點八
八公克、純度百分之九二點七八、純質淨重一一五五點五五公克
）以膠帶、紗布分別綑綁在甲○○之後背、左、右小腿。綑綁、
黏貼事畢，三人即一起搭車前往機場，劉耀羲於同日晚上八時許
，自香港地區搭乘國泰航空公司ＣＸ四六四班次班機回台，甲○
○則於同日晚上九時許，自香港地區搭乘中華航空公司ＣＩ六一
八號班次班機回台；先後於同日晚上十時許、十一時許抵達桃園
中正國際機場，而以該夾帶方式，運輸走私毒品海洛因進口入境
台灣。嗣劉耀羲於同日晚上十一時許，在桃園中正國際機場第一
航廈入境檢查室為警會同財政部台北關稅局人員當場查獲，查扣
前開其運輸入境之毒品海洛因四包及乙○○所交付供本案犯罪聯
繫使用之0000000000號行動電話一支（含晶片卡一張
）等物。甲○○於同日晚上十一時二十分許，在桃園中正國際機
場第一航廈入境檢查室為警會同財政部台北關稅局當場查獲，扣
押其所運輸走私入境之前開毒品海洛因四包，及乙○○所交付供
本案犯罪聯繫使用之0000000000號行動電話一支（含
晶片卡一張）及其自己持用亦供本案犯罪聯繫使用之00000
00000號行動電話一支（含晶片卡一張）。(二)、乙○○於獲
悉劉耀羲、甲○○二人為警查獲後，仍不知警惕，復承前運輸及
私運第一級毒品海洛因進口之概括犯意，另與真實姓名、年籍均
不詳綽號「大頭」、「阿文」、「阿猴」等成年男子基於共同犯
罪意思聯絡，因上訴人丙○○積欠其五萬元，遂約丙○○見面，
「阿堂」之化名，向丙○○佯稱願以五萬元之代價，並提供前往
泰國旅遊之機票、食宿等相關費用，要丙○○自泰國帶回「奈米
Ｃ」之高科技產品回台，丙○○應允後，即將護照等出國所需之
證件交付乙○○辦理出國事宜。嗣即依乙○○之指示，於九十四
年四月九日前往桃園中正國際機場與亦受乙○○安排前往泰國攜
帶「奈米Ｃ」高科技產品之蓋建安（經檢察官不起訴處分確定）
一起搭乘中華航空公司ＣＩ０六五班次班機前往泰國旅遊。至泰
國後即依乙○○之指示撥打000000000號電話與綽號「
阿猴」之成年男子聯繫，並隨團在泰國地區旅遊。迄九十四年四
月十四日上午七時許，綽號「阿猴」之成年男子與丙○○聯繫，
並在泰國曼谷日航酒店，將已在夾層夾帶第一級毒品海洛因之二
只黑色空登機箱交付丙○○，告知返台後，撥打0000000
000號行動電話，即會有人接應；丙○○收受並打開皮箱檢視
後，發現係夾藏第一級毒品海洛因，雖與原先與乙○○之約定不
符，然因積欠乙○○五萬元之款項，且綽號「阿猴」之成年男子
告知如不攜帶回台，將積欠伊及乙○○更多之款項。丙○○明知
該空登機箱已夾藏毒品海洛因，竟為求抵償債務及前往泰國旅遊
之代價，而與乙○○、綽號「大頭」、「阿文」、「阿猴」等成
年男子基於共同犯罪意思聯絡，應允將該夾藏毒品海洛因之登機
箱攜帶回台，並於所參加旅行團欲返國時，將之交付隨團不知情
之成年導遊後，由導遊將該登機箱交付中華航空公司運送回台，
丙○○亦於同日下午四時三十分搭乘中華航空公司ＣＩ六九六班
次班機回台，並於同日晚上九時三十分入境台灣，而以該方式運
輸走私第一級毒品海洛因入境。嗣於同日（十四日）晚上十時許
，入境檢查時，為警當場查獲，扣得其所運輸入境之第一級毒品
海洛因六包（淨重二七七八點四０公克、空包裝重三四三點八六
公克、純度百分之六六點三八、純質淨重一八四四點三０公克）
、登機箱二只及其所有供本案犯罪聯絡使用之00000000
00號行動電話一支（含晶片卡一張）。並經警於同日晚上十時
三十分，持檢察官核發之拘票，在桃園中正國際機場入境大廳拘
提到場接應丙○○之乙○○到案，並扣得乙○○所有供本案犯罪
聯絡使用之行動電話四支及晶片卡三張等情。因而維持第一審關
於依想像競合犯規定，從一重論處乙○○共同連續運輸第一級毒
品罪刑；論處甲○○、丙○○共同運輸第一級毒品罪刑部分之判
決，駁回上訴人等三人在第二審之上訴，固非無見。
惟查：有罪判決書所記載之犯罪事實，為論罪科刑適用法律之基
礎，故凡與適用法令有關之重要事項，必須詳加認定，明確記載
，然後於理由內明認定犯罪事實所憑之證據及認定之理由，始
足為適用法令之依據。若事實未記載，而理由加以說明，為理由
失其依據。如事實有記載，理由未予說明，則為理由不備，按諸
刑事訴訟法第379條第14 款規定，其判決當然為違背法令。上訴
人乙○○、甲○○、丙○○等始終矢口否認有前開犯行，自警訊
起即一再否認知悉夾帶入境之物品為第一級毒品海洛因。乙○○
辯稱：伊只受僱帶人，係依老闆交代將人接送至機場，不知甲○
○、丙○○帶什麼東西入境等語；甲○○辯稱：當初是透過張瑞
煌之介紹，說要免費招待伊去香港旅遊，回程時再幫他帶中藥材
回國即可，伊不知帶回的東西是海洛因等語；丙○○辯稱：綽號
「阿堂」之男子（指乙○○）叫伊到泰國帶「奈米Ｃ」之物品回
台等語。而原判決事實欄認定記載乙○○明知海洛因係第一級毒
品，且係管制進口之物品，竟與鄧朝鴻、王家珞及綽號「金龍」
之男子，共同基於運輸及私運第一級毒品海洛因進口之犯意聯絡
，由乙○○化名「小陳」認識劉耀羲及甲○○後，以提供前往香
港來回機票、食宿等相關費用，及五萬元之代價，約定由劉耀羲
、甲○○前往香港地區以夾帶闖關方式，運輸「管制物品」進口
。劉耀羲、甲○○應允後，由鄧朝鴻出資，乙○○則於九十四年
三月十八日上午駕車搭載劉耀羲、甲○○至桃園中正國際機場搭
機至香港由王家珞安排進住香港晶華酒店第一０三二號房。同年
三月二十日下午，王家珞攜帶毒品海洛因各四包，分別以膠帶、
紗布綑綁、黏貼在劉耀羲、甲○○身上之方式夾帶毒品海洛因走
私回台，斯時劉耀羲、甲○○已知欲運輸走私回台灣地區之管制
物品係第一級毒品海洛因，竟與乙○○、鄧朝鴻、王家珞、「金
龍」等人共同基於運輸及私運第一級毒品海洛因進口之犯意聯絡
，仍予以夾帶搭機入境回台。乙○○復承前開運輸及私運第一級
毒品海洛因進口之概括犯意，另與綽號「大頭」、「阿文」、「
阿猴」等成年男子基於共同犯罪意思聯絡，以「阿堂」之化名，
提供前往泰國旅遊之機票、食宿等相關費用，要丙○○自泰國帶
回「奈米Ｃ」之高科技產品回台，丙○○應允後，即由乙○○辦
理出國事宜，而搭機前往泰國旅遊，嗣由綽號「阿猴」之男子在
泰國曼谷日航酒店，將已夾藏毒品海洛因之二只黑色空登機箱交
付丙○○，丙○○即與乙○○、綽號「大頭」、「阿文」、「阿
猴」等男子基於共同犯罪意思聯絡，應允將該夾藏毒品海洛因之
登機箱攜帶回台，嗣乙○○至機場接丙○○時被查獲等情。並無
認定乙○○已參與運輸走私毒品海洛因構成要件行為之分擔實施
，然理由三之(九)卻謂乙○○就自香港地區運輸、私運毒品海洛因
入境部分，與甲○○、鄧朝鴻、王家珞、綽號「金龍」之成年男
子間；就自泰國運輸、私運毒品海洛因部分，與丙○○、綽號「
阿猴」、「大頭」、「阿文」等男子間，除有犯意聯絡外，並分
擔運輸、私運毒品海洛因行為之實施，而論以共同正犯，已有事
實認定與理由說明不相適合之矛盾。且理由欄未明乙○○明知
甲○○、丙○○等夾帶走私進口之管制物品為第一級毒品海洛因
之依據及理由，亦有理由不備之違法。又原判決對於已判刑確定
之劉耀羲所運輸、私運進口之毒品海洛因部分，上訴人等是否與
劉耀羲成立共同正犯，未加論述，亦有可議。乙○○、甲○○、
丙○○等上訴意旨分別指摘原判決關於其本人部分不當，非無理
由，應認原判決有撤銷發回更審之原因。
據上論結，應依刑事訴訟法第三百九十七條、第四百零一條，判
決如主文。
中    華    民    國  九十五  年    四    月    六    日
                      最高法院刑事第九庭
                          審判長法官  陳  正  庸
                                法官  賴  忠  星
                                法官  王  居  財
                                法官  林  開  任
                                法官  林  立  華
      本件正本證明與原本無異
                                      書  記  官
中    華    民    國  九十五  年    四    月   十三   日
                                                  Ｒ


司法院資訊處製作；財團法人民間司法改革基金會備份。
